臺灣高等法院臺中分院刑事判決　　　　100年度上易字第138號
上　訴　人　臺灣彰化地方法院檢察署檢察官
被　　　告　王靖宏
上列上訴人因竊盜案件，不服臺灣彰化地方法院99年度易字第11
19號中華民國99年12月8日第一審判決（起訴案號：臺灣彰化地
方法院檢察署99年度撤緩偵字第127號），提起上訴，本院判決
如下：
    主  文
原判決撤銷。
王靖宏結夥三人以上竊盜，處有期徒刑陸月，如易科罰金，以新
臺幣壹仟元折算壹日。
    事  實
一、王靖宏與李璟和、李恆佑（上開2人業經臺灣彰化地方法院
    檢察署檢察官為緩起訴處分）共同基於意圖為自己不法所有
    之犯意聯絡，先於民國98年6月25日凌晨某時許，在李恆佑
    位於彰化縣和美鎮○○路○段449號住處共同謀議竊取3輛腳
    踏車供己騎乘後，即於同日凌晨2時56分許起至同日凌晨3時
    2分許止，在彰化縣和美鎮○○路37號、39號及44號前，由
    李璟和在旁觀看把風，並由王靖宏、李恆祐徒手竊得張金源
    所有之銀灰色腳踏車1輛、卓讚美所有之藍色腳踏車1輛及李
    水波所有而由李文勝保管之黑色腳踏車1輛，得手後供其3人
    騎乘使用。嗣因張金源、卓讚美及李文勝察覺前開腳踏車遭
    竊，經報警處理後而查獲王靖宏與李璟和、李恆佑。
二、案經彰化縣警察局和美分局報請臺灣彰化地方法院檢察署檢
    察官偵查起訴。
    理  由
壹、證據能力方面
    按當事人、代理人或辯護人於法院調查證據時，知有第159
    條第1項不得為證據之情形，而未於言詞辯論終結前聲明異
    議者，視為有前項之同意，刑事訴訟法第159條之5第2項定
    有明文。此乃係基於證據資料愈豐富，愈有助於真實發現之
    理念，酌採當事人進行主義之證據處分權原則，並強化言詞
    辯論主義，透過當事人等到庭所為之法庭活動，在使訴訟程
    序順暢進行之要求下，承認傳聞證據於一定條件內，得具證
    據適格。此種「擬制同意」，因與同條第1項之明示同意有
    別，實務上常見當事人等係以「無異議」或「沒有意見」表
    示之，斯時倘該證據資料之性質，已自起訴書、原審判決書
    之記載而了解，或偵、審中經檢察官、審判長、受命法官、
    受託法官告知，或被告逕為認罪答辯或有類似之作為、情況
    ，即可認該相關人員於調查證據之時，知情而合於擬制同意
    之要件（最高法院96年度台上字第4174號判決要旨參照）。
    查本件被害人張金源、李文勝、卓讚美及共犯李璟和、李恆
    佑於警詢陳述之證據能力，檢察官及被告均表示「沒有意見
    」，且迄至言詞辯論終結前亦未聲明異議，本院審酌該等陳
    述製作時之情況，尚無違法不當及證明力明顯過低之瑕疵，
    且為證明犯罪事實存否所必要，認為以之作為證據應屬適當
    ，揆諸前開說明，自均有證據能力。
貳、實體方面
一、訊據被告王靖宏對於上開犯罪事實坦承不諱，核與共犯李璟
    和、李恆佑於警詢及偵查中供述之情節相符，並據證人即被
    害人張金源、卓讚美及李文勝於警詢時證述屬實，復有監視
    器攝影翻拍照片17張、現場照片7張附於警卷可稽。而被告
    與共犯李璟和、李恆佑共同竊取腳踏車3輛，其等有為自己
    不法所有之意圖。被告之自白核與事實相符，事證明確，其
    犯行堪以認定。
二、論罪科刑
(一)、按行為後法律有變更者，適用行為時之法律；但行為後之法
    律有利於行為人者，適用最有利於行為人之法律，刑法第2
    條第1項定有明文。被告於行為後，刑法第321條業於100年1
    月26日修正公布，並於同年月28日生效，修正前刑法第321
    條第1項之法定刑為「6月以上、5年以下有期徒刑」，修正
    後之規定則為「6月以上、5年以下有期徒刑，得併科新臺幣
    10萬元以下罰金」。經比較新舊法之結果，以修正前刑法第
    321條之規定有利於被告，自應適用行為時法即修正前刑法
    第321條之規定。
(二)、復按刑法第321條第1項第4款所謂「結夥3人以上竊盜」，係
    指行竊之共同正犯有3人以上，其間有共同犯罪之故意，結
    為一夥而言。把風行為，在排除犯罪障礙，助成犯罪之實現
    ，在合同意思範圍內分擔犯罪行為之一部，故亦係共同正犯
    而應計入結夥之內（最高法院72年度台上字第3201號判決意
    旨參照）。本件被告與李璟和、李恆佑共同具有竊取腳踏車
    之犯意聯絡，由被告及李恆佑下手竊取，並由李璟和在旁觀
    看把風，李璟和所參與者雖為竊盜罪構成要件以外之把風行
    為，惟其3人既有共同犯罪之故意，揆諸上開說明，李璟和
    亦係共同正犯而應計入結夥之內。故核被告所為，係犯修正
    前刑法第321條第1項第4款之結夥三人以上竊盜罪。被告與
    李璟和、李恆佑間，有犯意聯絡及行為分擔，為共同正犯。
(三)、又按數行為於同時同地或密切接近之時地實施，侵害同一之
    法益，各行為之獨立性極為薄弱，依一般社會健全觀念，在
    時間差距上，難以強行分開，在刑法評價上，以視為數個舉
    動之接續施行，合為包括之一行為予以評價，較為合理，方
    屬接續犯之範疇，足見「接續犯」之成立，係以時、空密接
    性為前提要件，即透過對於同一法益之同種類侵害行為繼續
    不間斷之實行，業已稀釋個別行為之獨立性，致使刑法評價
    時將之視為單一、整體之犯罪行為，以符合社會一般人對於
    行為概念之認知，並與行為人之犯罪目的相互結合；至於學
    理上「包括一罪」概念中之集合犯態樣，係指依一般社會通
    念，特定犯罪行為具有反覆實施之特性，立法者於制定刑罰
    法律之初，亦已認知該種行為類型之反覆性，而有意藉由法
    條中客觀構成要件之行為要素，含括上開具有反覆實施特性
    之數個犯罪行為，仍僅接受一次刑法之評價為已足（最高法
    院86年台上字第3295號判例意旨可參）。查被告與共犯李璟
    和、李恆佑上開3次竊盜行為，雖係於密切之時間、地點為
    之，惟所侵害之法益並非同一，自與接續犯之要件未合，此
    時則應回歸一般刑法上行為單、複數之認定，而予論罪科刑
    ；又共同正犯係指2個人以上的行為人，基於共同的行為決
    意，各自分擔犯罪行為的一部，而共同實施犯罪構成要件的
    一種參與犯，以有別於單一行為人的單獨犯罪而成立的單獨
    犯；是以被告與共犯李璟和、李恆佑間基於竊取腳踏車之犯
    意聯絡，顯係基於一個犯意下所為，各次竊盜行為亦僅係犯
    罪行為之一部，況其等各次行竊之時間、地點密切，依一般
    社會通念，認應評價為一罪方符合刑罰公平原則。故被告上
    開3次竊盜犯行，屬一行為觸犯數個相同罪名，為想像競合
    犯，應依刑法第55條之規定從一重處斷。公訴人認係數罪併
    罰，容有誤會，附此敘明。
三、原審認被告罪證明確，因予論罪科刑，固非無見。惟被告於
    行為後，刑法第321條業於100年1月26日修正公布，並於同
    年月28日生效，原審未及審酌此法律變更之情致無從為新舊
    法比較，自有未合。檢察官上訴意旨略以：被告與共犯李璟
    和、李恆佑共同在彰化縣和美鎮○○路37號、39號、44號住
    宅前，見相隔有數公尺，分屬被害人張金源、卓讚美所有之
    腳踏車1輛及李文勝保管之腳踏車1輛，乃共同竊取得手，因
    各竊取行為之地點不同，侵害分屬張金源、卓讚美所有與李
    文勝管領之財產法益與監督權，各次行為在時間上可以分開
    ，且各具獨立性，本應分論併罰，詎原審僅以本件之時間、
    地點密切，逕認被告係一行為觸犯數個相同罪名，而屬想像
    競合犯，原判決有適用法律不當之違誤，爰請求撤銷原判決
    ，另為適法之判決等語。然查：被告與共犯李璟和、李恆佑
    基於共同竊盜腳踏車之犯意聯絡，顯係基於一個犯意下所為
    ，各次竊盜行為亦僅係犯罪行為之一部，況其等各次行竊之
    時間、地點密切，依一般社會通念，認應評價為一罪方符合
    刑罰公平原則。故被告上開3次竊盜犯行，屬一行為觸犯數
    個相同罪名，為想像競合犯，已如前述，且如此論罪亦符合
    人民之法律感情。至上訴意旨引用之最高法院62年台上字第
    407號判例意旨，係指行為人侵入被害人某甲住處，竊取某
    甲所有之財物及其妻某乙所有之國民身分證，所竊取者雖屬
    兩人之財物，但係侵害一個監督權，不生一行為觸犯數罪名
    之問題。上開判例所揭示之案情為行為人僅侵害一個財產監
    督權，當然無成立想像競合犯之可能。而本案所侵害之財產
    監督權則有3個，兩者案情並不相同，是上訴意旨援引上開
    判例意旨指摘原判決不當，亦有未合。故檢察官之上訴為無
    理由，惟原判決既有上開可議之處，即屬無可維持，自應由
    本院予以撤銷改判。爰審酌被告正值青年，不思以正當手段
    獲取財物，為求一己私利而竊取他人之財物，欠缺尊重他人
    財物之觀念，惟所竊得之財物價值非高，且於本案犯行前，
    素行良好，並無任何犯罪紀錄，有臺灣高等法院被告前案紀
    錄表在卷可參，及其於犯罪後始終坦承犯行，態度良好等一
    切情狀，量處如主文所示之刑，並諭知易科罰金之折算標準
    。
據上論斷，應依刑事訴訟法第369條第1項前段、第364條、第299
條第1項前段，刑法第2條第1項前段、第28條、第55條、第41條
第1項前段、修正前第321條第1項第4款，判決如主文。
本案經檢察官王清杰到庭執行職務。
中    華    民    國   100    年    4     月    21    日
            刑事第八庭  審判長法  官  羅  得  村
                              法  官  李  雅  俐
                              法  官  簡  源  希
上列正本證明與原本無異。
不得上訴。
                              書記官  李  宜  珊
中    華    民    國   100    年    4     月    21    日
附錄論罪科刑法條：
修正前刑法第321條第1項第4款
犯竊盜罪而有左列情形之一者，處6月以上、5年以下有期徒刑：
四、結夥三人以上而犯之者。